臺灣高雄地方法院刑事裁定
111年度毒聲字第608號
聲  請  人  臺灣高雄地方檢察署檢察官
被      告  曾進寶


上列被告因違反毒品危害防制條例案件，經檢察官聲請送觀察、
勒戒(111年度毒偵字第1709號、第2012號)，本院裁定如下：
    主  文
曾進寶施用第二級毒品，令入勒戒處所觀察、勒戒，其期間不得
逾貳月。
    理  由
一、聲請意旨如附件聲請書所載。
二、按犯毒品危害防制條例第10條之罪者，檢察官應聲請法院裁
    定，令被告入勒戒處所觀察、勒戒，其期間不得逾2月，毒
    品危害防制條例第20條第1項定有明文。
三、又依毒品檢驗學上之常規，尿液中含毒品成分反應所使用之
    檢驗方法，對於受檢驗者是否確有施用毒品行為之判斷，在
    檢驗學常規上恆有絕對之影響。其以酵素免疫分析或薄層定
    性分析等方式為初步篩檢者，因具有相當程度偽陽性之可能
    ，如另以氣（液）相層析、質譜分析等較具公信力之儀器為
    交叉確認，因出現偽陽性反應之機率極低，核足據為對涉嫌
    人不利之認定；再者，依據西元2018年美國FDA網站公布尿
    液中於施用甲基安非他命與安非他命可檢出之時限為2至3天
    ，惟毒品尿液中可檢出之時限，與服用劑量、服用頻率、尿
    液採集時間點、個案體質與代謝情況等因素有關，因個案而
    異，有衛生福利部食品藥物管理署民國108年1月21日FDA管
    字第1089001267號函參照，以上均為本院執行職務所知悉之
    事項，先予敘明。
四、經查：
㈠、被告曾進寶確有以下施用第二級毒品甲基安非他命犯行：
１、於111年4月22日10時27分許為臺灣高雄地方檢察署（下稱高
    雄地檢署）觀護人室採尿人員採尿時起回溯72小時內某時(
    不含公權力拘束期間；聲請書誤載為「120小時」內某時，
    予以更正)，在高雄市鳳山區中崙社區某友人住處內，以將
    甲基安非他命置入玻璃球燒烤後吸食煙霧之方式，施用甲基
    安非他命1次乙節，業據被告於偵訊中坦承不諱，且其上開
    採尿送驗結果，確呈甲基安非他命陽性反應，有高雄地檢署
    施用毒品犯尿液檢體監管紀錄表（尿液檢體編號：00000000
    0號）及台灣檢驗科技股份有限公司高雄濫用藥物實驗室111
    年5月11日濫用藥物檢驗報告（檢體編號：000000000號）在
    卷可憑，足認被告上開任意性自白與事實相符。
２、於111年5月23日12時5分許為高雄地檢署觀護人室採尿人員採
    集尿液送驗，經台灣檢驗科技股份有限公司先以EIA酵素免
    疫分析法為初步檢驗，再以GC/MS氣相層析/質譜儀法確認檢
    驗結果，呈甲基安非他命陽性反應，其中安非他命檢出濃度
    為132ng/ml、甲基安非他命檢出濃度為866ng/ml，有該公司
    111年6月8日濫用藥物檢驗報告（檢體編號：000000000號）
    及高雄地檢署施用毒品犯尿液檢體監管紀錄表（尿液檢體編
    號：000000000號）各1份在卷可憑。依前揭說明，以此檢驗
    方法即可排除偽陽性反應產生之可能。而依上開尿液檢驗結
    果顯示，被告尿液中所呈現安非他命、甲基安非他命濃度明
    顯超過濫用藥物尿液檢驗作業準則第18條規定之甲基安非他
    命陽性判定標準即「甲基安非他命500ng/ml，且其代謝物安
    非他命之濃度在100ng/ml以上」，足認被告確有於上開採尿
    時回溯72小時內某時（不含公權力拘束期間；聲請書誤載為
    「120小時」內某時，亦予更正)，在不詳地點，以不詳方式
    ，施用甲基安非他命，應無疑義。被告辯稱：在該次採尿前
    沒有施用毒品云云，顯為卸責，不足採信。準此，被告於前
    揭時間，施用甲基安非他命2次之事實，洵堪認定。
㈡、又被告不曾接受觀察、勒戒或強制戒治，有臺灣高等法院被
    告前案紀錄表等件在卷可參。本次應屬被告施用毒品之「初
    犯」，而有毒品危害防制條例第20條第1項規定，給予適用
    觀察、勒戒之機會。
㈢、至於被告前於106年間因施用毒品案件，經高雄地檢署檢察官
    以106年度毒偵字第3253號為附命完成戒癮治療之緩起訴處
    分，緩起訴期間自106年11月2日起至107年11月1日止，惟被
    告於緩起訴期間內，未履行向公庫支付一定金額，經檢察官
    以107年度撤緩字第84號撤銷緩起訴處分確定，有緩起訴處
    分書、撤銷緩起訴處分書及臺灣高等法院被告前案紀錄表在
    卷可稽。然「緩起訴處分之戒癮治療」與「觀察、勒戒或強
    制戒治」之處遇，因法律規定之程序、效果均不相同，已無
    法等同視之，即被告初犯（或觀察、勒戒、強制戒治執行完
    畢釋放3年後再犯）施用毒品，經為命戒癮治療之緩起訴處
    分，若遭撤銷，檢察官針對該次撤銷緩起訴之施用毒品犯行
    ，或者戒癮治療履行完畢，檢察官針對之後施用毒品犯行，
    均仍應依前揭毒品危害防制條例第20條或第23條之規定處理
    ，亦可以再為緩起訴，然不得逕行起訴（最高法院110年度
    台非字第98號判決、110年度台上字第2096號判決意旨參照
    ）。是被告所受之前揭緩起訴處分既遭撤銷，無任何等同受
    有「觀察、勒戒或強制戒治執行」之效果，對於檢察官就被
    告本次施用毒品犯行，聲請觀察、勒戒，並無任何要件上之
    影響，併此說明。
㈣、本件聲請意旨載明被告否認前揭第二次施用毒品犯行，顯見
    其仍心存僥倖，並未真心體悟施用毒品對其自身及其家庭之
    傷害，且其素行非佳，除多次施用毒品犯行外，另有轉讓毒
    品、竊盜等前科，從而，本件不宜給予附命戒癮治療之緩起
    訴處分（如附件）。而依卷證資料所示，被告已有多次施用
    毒品，除經緩起訴處分外，亦有經法院判處罪刑確定並執行
    完畢，最近一次於109年2月5日入監，111年1月27日假釋出
    監，112年2月22日始縮刑期滿，有上開前案紀錄表存卷供參
    ，即被告屢次施用毒品，已多次遭判刑，仍未能矯正惡習，
    本次在假釋期間再犯，猶否認第二次施用毒品犯行，難認被
    告有面對本案並正視其患有毒癮之事實，而有毒品來源、法
    治觀念淡薄，戒絕毒癮之意志不堅、自制力薄弱，若再僅以
    寬鬆之社區性戒癮治療，確難期待其能完全戒絕毒癮。是以
    ，檢察官考量本案具體情節，向本院聲請令被告入勒戒處所
    觀察、勒戒，以監禁式之治療方式，求短時間內隔絕被告之
    毒品來源，務使其專心戒除毒癮，而未依刑事訴訟法第253
    條之1規定對被告為附命完成戒癮治療之緩起訴處分，核其
    此部分職權之行使尚屬合法，形式上亦無裁量恣意或濫用之
    情，於法有據。
五、綜上所述，本件聲請為有理由，應予准許，依毒品危害防制
    條例第20條第1項，裁定如主文。
中　　華　　民　　國　　111 　年　　9 　 月　　15 　　日
                  刑事第三庭  法　官  林青怡
【附件】聲請書乙份
以上正本證明與原本無異。
如不服本裁定應於送達後5日內向本院提出抗告狀。
中　　華　　民　　國　　111 　年　　 9　　月　　15　　日
                              書記官  李欣妍